【裁判字號】    89,重訴,550
【裁判日期】    901122
【裁判案由】    給付價金
【裁判全文】
臺灣臺中地方法院民事判決  八十九年度重訴字第五五○號
    原      告  俊聯建設股份有限公司
    法定代理人  甲○○
    法定代理人  乙○○
右當事人間請求給付價金事件，本院判決如左：
    主      文
被告應給付原告新臺幣壹仟零捌拾伍萬肆仟元，及自民國八十八年三月十五日起至清償日止，
按週年利率百分之五計算之利息。
原告其餘之訴駁回。
訴訟費用由被告負擔五分之二，餘由原告負擔。
本判決原告勝訴部分，於原告以新臺幣參佰陸拾壹萬元為被告供擔保後，得假執行；但被告如
於假執行程序實施前以新臺幣壹仟零捌拾伍萬肆仟元為原告預供擔保，得免為假執行。
原告其餘假執行之聲請駁回。
    事      實
甲、原告方面：
  一、聲明：求為判決：(1)被告應給付原告新台幣（下同）二千八百九十五萬九千一百二十
            元，及自民國八十八年三月十五日起至清償日止，按週年利率百分之五計算之
            利息；(2)願供擔保，請准宣告假執行。
  二、陳述：
  （一）被告於民國（下同）七十八年十二月六日與原告簽訂土地及房屋買賣契約書，向原
        告買受土地及建物，兩造在房屋買賣預定契約書第一條約定：「預定買賣標示：房
        屋位於台中市○區○○○段六六三─六七五等拾伍筆地號土地上所興建之房屋即壹
        樓房屋壹戶，面積約陸零參坪，上開坪數包括主建物及附屬建物（陽平台、地下室
        、停車場、公共設施及梯間屋頂突出物等公共受益面積在內），正確坪數以地政機
        關複丈成果圖複丈結果為準，乙方（即原告）計算之房面積與地政機關複丈之面積
        ，相差在２％範圍內，雙方同意不增減買賣價款，但超過部分，雙方同意依本約買
        賣房屋之單價，每坪新台幣玖拾萬元正，相互增減，本戶土地持分額，應以本戶房
        屋面積佔本大廈全部面積之比率計算，正確持分，以地政機關登記為準」，本約定
        所稱之「壹樓房屋壹戶」係指完工後編為台中市○區○○○段建號為第九七六一號
        、第九七六二號、第九七六三號之三建物及其共同使用部分即同段第一０二六０號
        建物等，原告於八十一年九月二十六日將該等建物所有權移轉登記為被告所有。
  （二）根據建物登記謄本之記載，前開建號第九七六一號、第九七六二號、第九七六三號
        之三建物之私有部分面積合計為一一九九．０七平方公尺（即九七六一號為三四六
        ．二七平方公尺、九七六二號為四六一．七九平方公尺、九七六三號為三九一．０
        一平方公尺，折合三六二．七二坪）、公設部分登記總面積為八０三．六一平方公
        尺（為二四三．０九坪），總計登記屬被告所有之部分總面積為六０五．八一坪。
        然原告在移轉上開四筆建物之所有權後，竟發現地政機關對於上開四筆建物之測量
        發生錯誤，其實際上屬被告所有之總面積，在私有部分為一二七五．０六平方公尺
        （即九七六一號為三九一．七平方公尺、九七六二號為四二三．０四平方公尺、九
        七六三號為四六０．三二平方公尺）、公設部分為八六四．二六二八五平方公尺，
        合計為二一三九．六二五八平方公尺（約合六四七．二三六八坪）。
  （三）本件買賣契約原預估之坪數為六０三坪，而實際交付被告則為六四七．二三六八坪
        ，相差四四．二三六八坪，依前開「乙方（即原告）計算之房面積與地政機關複丈
        之面積，相差在２％範圍內，雙方同意不增減買賣價款，但超過部分，雙方同意依
        本約買賣房屋之單價，每坪新台幣玖拾萬元正，相互增減」之約定，誤差百分之二
        部分不找補，即十二．０六坪部分不找補（603X2%=12.06），而應找補之坪數為三
        二．一七六八坪（即44.2368-12.06=32.1768 ），應找補之金額為二千八百九十五
        萬九千一百二十元（32.1768x900000=00000000）。
  （四）因此原告乃於八十八年三月三日以台中公益路郵局第二六二號存證信函催告被告給
        付該部分之價金，並經原告在同月四日收受，惟被告於文到十日內並未為回應，按
        「給付無確定期限者，債務人於債權人得請求給付時，經其催告而未為給付，自受
        催告時起，負遲延責任」、「遲延之債務以給付金錢為標的者，債權人得請求依法
        定利率計算之遲延利息」、「應付利息之債務，其利率未經約定，亦無法律可據者
        ，週年利率百分之五」，民法第二百二十九條第二項前段、第二百三十三條前段及
        第二百零三條定有明文。既然被告未於文到十日內給付價金，則被告自應自八十八
        年三月十五日起負遲延責任。
  （五）被告主張解除契約，只引用內政部分依據消費者保護法於八十九年三月二十日公告
        修訂之「預售屋買賣契約範本」規定及公平交易法第二十四條之規定作為論據之基
        礎，然該規定中，並未賦與房屋買受人即被告有何「法定解除權」，則被告如何能
        單方表示解除系爭買賣契約？況系爭買賣契約乃是訂立於七十八年十二月六日，而
        公平交易法是八十年二月四日總統公布、消費者保護法則在八十八年一月十一日總
        統公布，依實體法不溯及之原則，本件並無公平交易法及消費者保護法之適用，被
        告解除契約之抗辯，顯無理由。
  （六）又查系爭建物面積之計算，其實際面積雖然較預估面積多出四四．三二坪，其誤差
        達百分之七．三，惟關於該誤差，原告亦不知情而屬善意且無過失。且查系爭買賣
        ，房屋部分之價金為一億六千二百八十一萬元，土地部分之價金為三億七千九百八
        十九萬元，總計系爭房地之總價金為五億四千二百七十萬元，經以該總價金除以契
        約預估建物總面積六百零三坪，則為一坪九十萬元，即與找補之價金相同。而被告
        之所以願意買受系爭房地，乃是當時該房地坐落於台中市○○路旁，且當時廣三Ｓ
        ＯＧＯ百貨公司尚未興建，具有高度商業前景所致，故縱訂約時兩造均發現房屋之
        實際面積非預估面積，相信被告仍會買受。若以七十八年訂約當時之情景觀之，則
        原告請求以一坪九十萬元，對於超過百分之二誤差值以上部分進行找補，並無不合
        理之處，且亦使被告節省該百分之二誤差值所占之價金七百九十二萬元。
  （七）關於系爭建物面積之計算，可有下列三案：
      (一)「第一案」：
        第一案是以「一般公認之公設分擔方法及重測後之正確面積」作為計算基準，經計
        算後，實際買賣房屋之總面積為六六０．九三坪。
      (二)「第二案」：
        第二案是以「重測前登記分擔大公設之比例」作為計算基礎，經計算後，被告買得
        之總面積為六三一．六一四坪。
      (三)「第三案」：
        第三案是以「原登記專有部分面積／原登記專有部分總面積：原負擔大公設比例＝
        重測更正後專有部分面積／更正後專有部分總面積：更正後大公設比例」之方式計
        算，得出更正後大公設比例，再算出大公設之面積，而得出總面積，以此方式所算
        出之總面積為六四六．二三坪。
      (四)按因重測後，專有部分面積及公設面積均已異動增加，本即應依重測後之正確面積
        作為計算基礎，除重測後，專有部分面積增加應辦理產權更正登記外，其因專有部
        分面積增加，而致依規定應分擔之公設面積或比例亦應一併於核算後，辦理補正登
        記，如此始能達成正確目的，故上開各案，應以第一案為可採，亦以第一案較符合
        當事人簽訂買賣契約時之真意，如採第二案，將使被告在重測後少分擔之比例遠超
        過四五．六平方公尺，而迫使原應由被告負擔之公設面積，改由全體區分所有權人
        負擔，並不公平。
  三、證據：提出公司基本資料查詢影本二件、房屋預定買賣契約書影本一件、建物登記謄
            本影本三件、建物登記謄本一冊、台中市中山地政事務所八十八年一月十四日
            八八中山地所二字第００四九七號函影本一件、同所八十九年三月十五日八九
            中山地所二字第０三六０二號函影本一件、同所八十九年九月二十七日八九中
            山地所二字第一二三三一號函影本一件、同所八十八年十一月十四日八八中山
            地所二字第一五四九三號函影本一件、台中公益路郵局第二六二號存證函影本
            一件為證，並聲請履勘現場及由台中市中山地政事務所人員依竣工平面圖核算
            繪製現場圖。
乙、被告方面：
  一、聲明：求為判決(1)原告之訴及其假執行之聲請均駁回；(2)如受不利判決，願供擔保請
            准宣告假執行。
  二、陳述：
  （一）系爭房屋被告實際使用之房屋總坪數，並未超過雙方買賣契約所定，按系爭房屋有
        部分係供公眾使用，並非兩造買賣契約所定被告自己專有使用，故該部分不應記入
        被告之買受面積，則原告所交付給被告之面積，並未超過合約所定之誤差容許範圍
        ，自無找補之問題。
  （二）退步言，縱算系爭房屋有原告所稱實際坪數超過之情形，依原告所計算之數據以觀
        ，其更正後之面積與買賣約定之面積，誤差超過百分之七，此顯非被告於買賣當初
        所得預見，且非被告所欲購買之範圍，原告欲以定型化之契約條款強迫被告接受並
        給付超過部分之買賣價金，除與當初雙方認知之債之本旨不符外，亦顯失公平而違
        反誠實信用原則，被告除得主張就不需找補外，並得解契約。
  （三）按依內政部八十九年三月二十日公告修訂之「預售屋買賣契約範本」第五條第二款
        規定：「面積如有誤差，其誤差在百分之一以內者（含百分之一）買賣雙方互不找
        補，惟其不足部分，如超過百分之一，則不足部分賣方均應找補，其超過部分，如
        超過百分之一以上者，買方只找補超過百分之一至百分之三之部分為限，且雙方同
        意面積誤差之找補，係以土地與房屋價款之總數（車位如另行計價時，則不含車位
        價款）除以房屋面積所計算之平均單價，無息於交屋時一次結清」以觀，在預售屋
        買賣之情況，雖賣方出售之房屋面積與地政機關最後之實際登記面積難免有所誤差
        ，但其誤差值應在百之一內始合乎常情，至於誤差值超過百分之一以上者，雖容許
        找補，但買方所需找補之範圍亦以不超過百分之二為限，即百分之二乃符合公平合
        理之原則。
  （四）次按，就預售屋買賣而言，買受人於簽約時必先就「房屋面積」及「價金」二項契
        約最重要之要素為考慮，而買受人判斷之依據係衡量自己之資力及需要，始與出賣
        人就房屋面積及金達成合意而簽訂契約。然當房屋興建完成後，若容許出賣人以「
        超過坪數互相找補」之定型化契約條款，強迫買方接受過多之坪數，且超出之坪數
        強令買方以當初約定之單價買受，此不僅有使出賣人得變相強迫推銷大坪數房屋之
        嫌，且此時可能房價已下跌，亦有使出賣人賺取房價下跌而獲利不當暴利之可能，
        故毫無上限之高過坪數互相找補條款係顯失公平，而屬違反公平交易法第二十四條
        之規定，應為無效。況超過誤差容許範圍外之部分，根本不在買賣之範圍內，無找
        補之問題。
  （五）再按「房屋面積」及「價金」為預售屋買賣契約最重要之要素，是當實際之房屋面
        積及價金已非訂約當時雙方所合意之內容時，此不但顯非買受人所得預見，亦與雙
        方所約定之債之本旨不符，無法達成訂約之目的，則買受人自得解除契約，就本件
        而言，被告當初係欲以一億六千萬元買受六百零三坪之房屋，且依雙方訂約時之認
        知，縱有所誤差亦不會超過百分之二，故合約始約定以百分之二為誤差容許範圍，
        豈料，原告竟於事後主張系爭房屋之誤差坪數超過百分之七，請求被告給付高達原
        買賣價五分之一即近三千萬元之找補金，不但「房屋面積」與訂約時雙方之認知不
        符，且買賣「價金」亦非雙方所合意之價金，亦非被告訂約時所得預見，故顯與當
        初雙方約定之之本旨有違，原告之給付為不完全給付，依據民法第二百二十七條之
        規定，被告自得解除兩造之買賣契約，至於對原告為解除契約之意思表示，主張以
        被告八十九年八月十四日所提之民事答辯狀送達原告為此一意思表示之送達，兩造
        之契約既已解除，原告請求被告給付找補金額云云，自屬無理由。
  （六）按系爭建物辦理第一次建物登記時，各區分所有建築物對於第一０二六０建號公共
        設施之分擔比例，並非如原告所稱，係以每一區分所有權之專有部分面積，占全部
        區分所有建築物專有部分總面積之比例，為公共設施負擔之比例，蓋如以此比例分
        擔，當區分所有權之專有部分面積相同時，其所應分擔之公共設施比例亦應相同，
        而若區分所有權之專有部分面積越大時，則其所應分擔之公共設施比例亦應越大。
        惟：依建物謄本記載，(1)第九八四七建號建物之專有部分面積為七平方公尺，其分
        擔第一０二六０建號公共設施之比例為十萬分之九，第九九三九建號建物之專有部
        分面積亦為七平方公尺，分擔之比例卻為十萬分之二十二。(2)第九九五五建號之專
        有部分面積為九平方公尺，其分擔之比例為十萬分之二十九，第九九五六建號建物
        之專有部分面積亦為九平方公尺，其分擔之比例卻為十萬分之十三。(3)第九八二四
        建號建物之專有部分面積為九．四五平方公尺，其分擔之比例為十萬分之十七，第
        九八二五建號建物之專有部分面積亦為一０．一五平方公尺，其分擔之比例卻為十
        萬分之十二。故原告所稱：「以每一區分所有權之專有部分面積占全部區分所有建
        築物專有部分總面積之比例計算，被告本尚應多分配公設，係由原告吸收」云云，
        顯不足採。實係原告依其意思自由分配，再持之向地政機關辦理登記。
  （七）對於原告於準備書狀所提實際上交付被告使用面積總數之計算，被告主張應採第二
        案之計算方式，第一案及第三案均不妥當。
  三、證據：提出預售屋買賣契約書範本影本一件為證，並聲請勘驗現場。
    理      由
一、按訴狀送達後，原告不得將原訴變更或追加他訴，但擴張或減縮應受判決事項之聲明者
    ，不在此限；本件原告起訴聲明第一項為求為判決「被告應給付原告二千九百零三萬四
    千元及自八十八年三月十五日起至清償日止，按年息百分之五計算之利息」，於訴訟中
    變更為「被告應給付原告二千八百九十五萬九千一百二十元，及自八十八年三月十五日
    起至清償日止，按年息百分之五計算之利息」，核屬減縮應受判決事項之聲明，於法尚
    無不合，應予准許，首先敘明。
二、本件原告起訴主張：被告於七十八年十二月六日與原告簽訂土地及房屋買賣契約書，向
    原告買受土地及建物，兩造在房屋買賣預定契約書第一條約定：「預定買賣標示：房屋
    位於台中市○區○○○段六六三─六七五等拾伍筆地號土地上所興建之房屋即壹樓房屋
    壹戶，面積約陸零參坪，上開坪數包括主建物及附屬建物（陽平台、地下室、停車場、
    公共設施及梯間屋頂突出物等公共受益面積在內），正確坪數以地政機關複丈成果圖複
    丈結果為準，乙方（即原告）計算之房面積與地政機關複丈之面積，相差在百分之二範
    圍內，雙方同意不增減買賣價款，但超過部分，雙方同意依本約買賣房屋之單價，每坪
    新台幣玖拾萬元正，相互增減，本戶土地持分額，應以本戶房屋面積佔本大廈全部面積
    之比率計算，正確持分，以地政機關登記為準」，然原告移轉建物之所有權予被告後，
    竟發現地政機關對於上開四筆建物之測量發生錯誤，其實際上屬被告所有之總面積，在
    私有部分為一二七五．０六平方公尺（即九七六一號為三九一．七平方公尺、九七六二
    號為四二三．０四平方公尺、九七六三號為四六０．三二平方公尺）、公設部分為八六
    四．二六二八五平方公尺，合計為二一三九．六二五八平方公尺（約合六四七．二三六
    八坪），但登記面積確僅有六０五．八一坪。按本件買賣契約原預估之坪數為六０三坪
    ，而實際交付被告則為六四七．二三六八坪，相差四四．二三六八坪，依前開約定，應
    找補之坪數為三二．一七六八坪，應找補之金額為二千八百九十五萬九千一百二十元（
    後改主張實際交付被告之房屋之總面積為六六０．九三坪），而原告乃於八十八年三月
    三日以台中公益路郵局第二六二號存證信函催告被告給付該部分之價金，並經原告在同
    月四日收受，惟被告於文到十日內並未為回應，自應自八十八年三月十五日起負遲延責
    任，為此爰訴請被告如數給付等語。
三、被告則以：系爭房屋被告實際使用之房屋總坪數，並未超過雙方買賣契約所定，按系爭
    房屋有部分係供公眾使用，並非兩造買賣契約所定被告自己專有使用，故該部分不應記
    入被告之買受面積，則原告所交付給被告之面積，並未超過合約所定之誤差容許範圍，
    自無找補之問題。退步言，縱算系爭房屋有原告所稱實際坪數超過之情形，依原告所計
    算之數據以觀，其更正後之面積與買賣約定之面積，誤差超過百分之七，此顯非被告於
    買賣當初所得預見，且非被告所欲購買之範圍，原告欲以定型化之契約條款強迫被告接
    受並給付超過部分之買賣價金，除與當初雙方認知之債之本旨不符外，亦顯失公平而違
    反誠實信用原則，被告除得主張就不需找補外，並得解契約。按依內政部八十九年三月
    二十日公告修訂之「預售屋買賣契約範本」第五條第二款之規定，誤差值超過百分之一
    以上者，雖容許找補，但買方所需找補之範圍亦以不超過百分之二為限，即百分之二乃
    符合公平合理之原則。次按，就預售屋買賣而言，買受人於簽約時必先就「房屋面積」
    及「價金」二項契約最重要之要素為考慮，而買受人判斷之依據係衡量自己之資力及需
    要，始與出賣人就房屋面積及金達成合意而簽訂契約，毫無上限之高過坪數互相找補條
    款係顯失公平，而屬違反公平交易法第二十四條之規定，應為無效。況超過誤差容許範
    圍外之部分，根本不在買賣之範圍內，無找補之問題。再按「房屋面積」及「價金」為
    預售屋買賣契約最重要之要素，是當實際之房屋面積及價金已非訂約當時雙方所合意之
    內容時，此不但顯非買受人所得預見，亦與雙方所約定之債之本旨不符，無法達成訂約
    之目的，則買受人自得解除契約，就本件而言，被告當初係欲以一億六千萬元買受六百
    零三坪之房屋，且依雙方訂約時之認知，縱有所誤差亦不會超過百分之二，故合約始約
    定以百分之二為誤差容許範圍，豈料，原告竟於事後主張系爭房屋之誤差坪數超過百分
    之七，請求被告給付高達原買賣價五分之一即近三千萬元之找補金，不但「房屋面積」
    與訂約時雙方之認知不符，且買賣「價金」亦非雙方所合意之價金，亦非被告訂約時所
    得預見，故顯與當初雙方約定之之本旨有違，原告之給付為不完全給付，依據民法第二
    百二十七條之規定，被告自得解除兩造之買賣契約，至於對原告為解除契約之意思表示
    ，主張以被告八十九年八月十四日所提之民事答辯狀送達原告為此一意思表示之送達，
    兩造之契約既已解除，原告請求被告給付找補金額云云，自屬無理由等語，資為抗辯。
四、經查：本件兩造於七十八年十二月六日簽訂房屋預定買賣契約書，由被告向原告購買位
    於台中市○區○○○段六六三─六七五等拾伍筆地號土地上所興建之房屋即壹樓房屋一
    戶，約定面積約為六０三坪，範圍包括主建物及附屬建物（陽平台、地下室、停車場、
    公共設施及梯間屋頂突出物等公共受益面積在內），兩造並約定房屋面積與地政機關複
    丈之面積，相差在百分之二範圍內，同意不增減買賣價款，但超過部分，兩造同意依以
    每坪九十萬元之單價，相互增減，後房屋興建完成，該一樓房屋編為台中市○區○○○
    段建號為第九七六一號、第九七六二號、第九七六三號等三筆建物，而共同使用部分則
    編為同段第一０二六０號建物，其登記面積分別為第九七六一號為三四六．二七平方公
    尺、九七六二號為四六一．七九平方公尺、九七六三號為三九一．０一平方公尺、第一
    ０二六０號部分登記總面積為一三八四五．九三平方公尺（第九七六一號之公設應有部
    分為十萬分之一六八０，即換算約為二三二．六一平方公尺，第九七六二號公設應有部
    分為十萬分之二二三一，換算約為三０八．九平方公尺，第九七六三號公設應有部分為
    十萬分之一八九三，換算約為二六二．一平方公尺，計公設分得面積換算約為八０三．
    六一平方公尺，即二四三．０九坪），合計登記之總面積約為六０五．八一坪，惟實際
    上地政機關對於上開四筆建物之測量發生錯誤，事實上原告所交付給被告之建物在專有
    部分面積為一二七五．０六平方公尺（即第九七六一號為三九一．七平方公尺、第九七
    六二號為四二三．０四平方公尺、第九七六三號為四六０．三二平方公尺），原告於發
    現登記有誤後，曾於八十八年三月間，以台中公益路郵局第二六二號存證信函通知被告
    就實際交付面積逾約定面積部分，依約定於該函到達原告後十日內為找補等情，業據原
    告提出房屋預定買賣契約書影本一件、建物登記謄本影本三件、建物登記謄本一件、台
    中市中山地政事務所八十八年一月十四日八八中山地所二字第００四九七號函影本一件
    、同所八十九年三月十五日八九中山地所二字第０三六０二號函影本一件、同所八十九
    年九月二十七日八九中山地所二字第一二三三一號函影本一件、同所八十八年十一月十
    四日八八中山地所二字第一五四九三號函影本一件、台中公益路郵局第二六二號存證函
    影本一件為證，並經本院履勘現場屬實及由台中市中山地政事務所人員依竣工平面圖核
    算繪製現場圖無訛，有勘驗筆錄一件及台中市中山地政事務所建物測量成果圖五件在卷
    可稽，復為兩造所不爭執，自堪信為真實。
五、本件首應審酌者，乃係原告移轉所有權給原告之建物，以面積換算究竟有多少？兩造對
    於專有部分前開三建號移轉所有權之面積為一二七五．０六平方公尺部分，並未爭執，
    有爭執者乃係公設負擔之部分；查：
（一）系爭第九七六一建號、第九七六二建號、第九七六三建號等建物，被告所移轉登記給
      被告之公共設施即第一０二六０建號建物，係移轉應有部分之方式為之，並非移轉實
      物，本件原告並未主張或證明前開移轉登記給被告之公設應有部分比例有何錯誤之處
      ，則在換算移轉公設面積時，雖因公設總面積有變動而使得換算面積隨之變動，然應
      有部分比例既無錯誤，自無由因公設面積之變動而變動，自仍應以登記之比例換算其
      面積，始為合理，至於原告雖稱因重測後，專有部分面積及公設面積均已異動增加，
      本即應依重測後之正確面積作為計算基礎，除重測後，專有部分面積增加應辦理產權
      更正登記外，其因專有部分面積增加，而致依規定應分擔之公設面積或比例亦應一併
      於核算後，辦理補正登記云云，並未舉證以實其說，且有如事實欄乙、被告方面（六
      ）所示與原告此部分主張不符之處，自難認原告此部分之主張可採（縱如原告所指，
      專有部分面積若增加會影響到公設比例為真，亦僅係原告是否應再移轉額外之應有部
      分登記給被告之問題，此非因應有分比例錯誤所致，顯無從向地政機關辦理更正登記
      ，根本未有移轉所有權之登記，自不得計入已交付之建物面積內），是前開原告所提
      面積之計算方案，自以「第二案」為可採。
（二）公共設施第一０二六０建號建物，其登記總面積為一三八四五．九三平方公尺，而第
      一層登記面積為七八八．三六平方公尺（即一層五五九．一三平方公尺、騎樓二一二
      ．０三平方公尺、花台一七．二０平方公尺），經重新測量結果實際面積應為九四八
      ．六平方公尺（見台中市中山地政事務所建物測量成果圖），計增加一六０．二四平
      方公尺，故而第一０二六建號建物之實際面積為一四００六．一七平方公尺（即1384
      5.93+160.24=14006.17），依前開第九七六一建號、第九七六二建號、第九七六三建
      號原負擔公共設施之比例為換算，則其分擔之公設面積即分別為二三五．三平方公尺
      （第九七六一建號，14006.17x1680/100000=235.30 ，小數點第三位以下四捨五入）
      、三一二．四八方公尺（第九七六二建號，14006.17x2231/100000=312.48，小數點第
      三位以下四捨五入）、二六五．一四平方公尺（第九七六三建號，14006.17x1893/10
      0000=265.14，小數點第三位以下四捨五入），合計原告所移轉給被告之公設分擔換算
      面積為八一二．九二平方公尺（即235.3+312.48+265.14=812.92）。
（三）從而，本件原告實際移轉給被告之建物，其換算面積為二０八七．九八平方公尺（即專
      有部分1275.06+公設負擔812.92=2087.98），約等於六三一．六一坪（小數點第三位以
      下四捨五入），扣除契約約定不找補之原計算面積六０坪之百分之二即一二．０六坪外
      ，原告實際移轉給被告之面積超過誤差百分之二之部分，其面積約為一六．五五坪（即
      631.00-000-00.06=16.55）。
六、被告辯稱本件原告主張系爭房屋之誤差坪數超過百分之七，與「房屋面積」與訂約時雙方
    之認知不符，且買賣「價金」亦非雙方所合意之價金，亦非被告訂約時所得預見，故顯與
    當初雙方約定之之本旨有違，原告之給付為不完全給付，依據民法第二百二十七條之規定
    ，被告自得解除兩造之買賣契約，至於對原告為解除契約之意思表示，主張以被告八十九
    年八月十四日所提之民事答辯狀送達原告為此一意思表示之送達，兩造之契約既已解除，
    原告請求被告給付找補金額云云，自屬無理由等語，按本件兩造間之買賣契約如已解除，
    則原告請求被告給付買賣價金即無理由；查：姑不論本件被告主張其有法定之解除權存在
    一節是否屬實，兩造尚有爭執，縱認被告之主張無訛，然而解除權之行使，應向他方當事
    人以意思表示為之，民法第二百五十八條第一項定有明文，是縱被告確如其主張之對本件
    買賣契約有解除權，亦須被告行使該項解除權後，始發生契約解除之效果，要屬當然。本
    件被告主張其行使對系爭契約為解除之意思表示，係以被告八十九年八月十四日所提之民
    事答辯狀送達原告為此一意思表示之送達等語，惟被告於該答辯狀內除陳述「得主張解除
    契約」、「被告得解除契約」、「雙方契約既已解除」等語外，並未有任何隻言片語提及
    有向原告為解除契約之意思表示，尚難認該答辯狀之內容為向原告為解除權之行使，其此
    部分所辯，自無可採信。
七、再者，本件被告所向原告買受之標的，原即包含被告專有部分及公共設施二部分，此觀之
    前開契約內容之約定甚明，是在計算被告買受之面積時，自應於專有部分外，再加上公共
    設施之面積，始為總面積，故而，被告主張系爭房屋有部分係供公眾使用，並非兩造買賣
    契約所定被告自己專有使用，故該部分不應記入被告之買受面積，則原告所交付給被告之
    面積，並未超過合約所定之誤差容許範圍，自無找補之問題云云，顯非事實不符，自無足
    取。
八、又本件兩造約定，原告所交付給被告之房屋總面積與預估面積，相差超過百分之二之部分
    ，兩造同意依本約之每坪買賣單價九十萬元，相互增減，於原告交付面積大於預估面積時
    ，應找補之部分，並無一定比例之限制等情，觀之房屋預定買賣契約書第一條之約定甚明
    ；按預售屋之買賣，因買賣雙方於簽訂契約時，尚無實際買賣之房屋存在，其面積係依建
    照執照所核准之設計圖等資料加以預估計算而得，實際建築時因丈量或施工等不同因素，
    所建造成之實際面積實有可能與原預估之面積有所出入，為調和買賣雙方之利益，故容許
    買賣雙方就超過一定誤差範圍之部分為找補之約定，惟該超過誤差範圍而約定應找補之部
    分，既僅在解決實際建造行為所致誤差，而調和買賣雙方之利益，則自應有一定比例之合
    理限制，始符合買賣雙方於成立買賣契約時之真意，而與誠實信用原則不悖，蓋非如此解
    釋，則依上開約定，原告就其因自己施工等因素所造成超過誤差範圍部分，不論誤差範圍
    多大，均可全部要求被告依原定購買單價以每坪九十萬元找補，找補範圍如逾合理之比例
    時，將對被告造成超乎預期甚鉅之價金支出，顯有違兩造買賣之本旨（此在誤差極大之情
    形，如購買六十坪之房屋，卻交付百坪之屋時，猶為明顯），是關於約定找補之範圍，自
    應以一般人在買賣約定之初所得預見之合理範圍為限，至於逾此範圍外之找補約定，自有
    違誠實信用原則，應不生效力。本院參酌兩造約定不找補之範圍為誤差百分之二、內政部
    所規範預售屋買賣所列「預售屋買賣契約範本」第五條亦約定找補以不超過百分之二為限
    、原告所交付之實際公設所占總面積之比例為百分之三八．九三（即812.92/2087.98=0.3
    893 ）、比例不低等一切情形，認為系爭契約超過容許誤差範圍外而得找補之部分，以百
    分之二為限，始屬合理範圍，逾此合理範圍之部分，與買賣本旨不符，不得要求找補。本
    件，如前所述，應找補部分之面積約為一六．五五坪，占原預估面積之百分之二．七，已
    逾前開所指之合理範圍，於百分之二之範圍內部分（換算成面積約為一二．０六坪），係
    屬合理，應由被告依約定找補，至於至百分之二之部分，原告不得請求找補。原告主張就
    逾誤差範圍之部分，其得全部要求被告找補云云，就逾合理範圍部分，與誠實信用原則有
    違，尚無可採。
九、綜上，本件被告應找補之部分為百分之二即換算面積為一二．０六坪，按每坪單價九十萬
    元計算，應找補之金額為一千零八十五萬四千元；從而，原告本於兩造間買賣之法律關係
    ，訴請被告給付在一千零八十五萬四千元及自原告催告被告履行期限屆滿之翌日（即八十
    八年三月十五日）起至清償日止，按週年利率百分之五計算之利息，核屬正當，應予准許
    ，原告逾此部分之請求，為無理由，應予駁回。
一０、兩造分別陳明願供擔保，聲請宣告假執行及免為假執行，原告勝訴部分，經核均無不合
    ，爰分別酌定相當之擔保金額准許之。至於原告敗訴部分，則其假執行之聲請，因訴經駁
    回而失所附麗，應併予駁回。
一一、本件事證已明，兩造其餘攻擊防禦方法，經審酌結果，均與判決結論無影響，爰不以一
    一論述，併此敘明。
一二、據上論結，本件原告之訴為一部有理由，一部無理由，依民事訴訟法第七十九條但書、
      第三百九十條第二項、第三百九十二條，判決如主文。
中      華      民      國      九十      年       十一      月      二十二     日
~B臺灣臺中地方法院民事第四庭
~B    法  官  李國增
右為正本係照原本作成
如不服本判決，應於判決送達後二十日內，向本院提出上訴狀。
中      華      民      國      九十      年       十一      月      二十二     日
~B    書記官


司法院資訊處製作；財團法人民間司法改革基金會備份。
